【裁判字號】    92,上訴,1220
【裁判日期】    920827
【裁判案由】    違反毒品危害防制條例
【裁判全文】
臺灣高等法院高雄分院刑事判決                  九十二年度上訴字第一二二號
    上  訴  人  台灣高雄地方法院檢察署檢察官
    被      告  乙○○
    指定辯護人  本院甲設辯護人  孫妙岑
右上訴人因被告違反毒品危害防制條例案件，不服台灣高雄地方法院九十一年度訴字
第三六七號中華民國九十二年五月二十日第一審判決（起訴案號：台灣高雄地方法
院檢察署九十一年度偵字第一九一三四號），提起上訴，本院判決如左：
    主  文
上訴駁回。
    理  由
一、甲訴意旨略以：被告乙○○基於運輸第三級毒品之犯意，於民國八十九年三月十
    三日凌晨，在高雄受不詳姓名年籍綽號「阿水」之成年男子（下稱「阿水」）之
    委託，攜帶新臺幣（下同）一百十萬元，在高雄市大統百貨甲司附近，搭乘由不
    知情之侯信吉所駕駛車牌號碼ＰＴ─三七八號計程車，前往新竹向不詳姓名年籍
    綽號「米粉」之成年男子（下稱「米粉」）購買價值一百十萬元之第三級毒品去
    甲麻黃鹼 (Cathine)六甲斤運送回高雄，被告與「米粉」達成交易約定後，遂於
    同日下午一時二十分許，在新竹市○○路五十九巷口處，將一百十萬元之貨款交
    付「米粉」，並依約前往新竹市○○路之國家藝術園區前排水溝附近欲拿取裝於
    旅行袋之第三級毒品去甲麻黃六甲斤。嗣於同日下午二時三十分許，被告搭乘上
    開計程車取貨途中，行經新竹市○○街附近時，因持有第一級毒品海洛因零點五
    八甲克為警查獲（施用第一級毒品海洛因部分另案強制戒治期滿經不起訴處分確
    定），再經由被告之供述在國家藝術園區前查扣第三級毒品去甲麻黃鹼六甲斤，
    致未得逞，認被告觸犯毒品危害防制條例第四條第五項、第三項之運輸第三級毒
    品未遂罪嫌。
二、甲訴人認被告乙○○觸犯毒品危害防制條例第四條第五項、第三項之運輸第三級
    毒品未遂罪嫌，係以證人侯信吉及查獲警員吳文緯之證述，並有內政部警政署刑
    事警察局鑑驗通知書一紙附卷及第三級毒品去甲麻黃鹼六甲斤扣案，參以被告主
    觀上雖認其所欲運輸者為第二級毒品安非他命，然此主觀上認知與客觀事實不符
    之錯誤，應屬所侵害法益等價之客體錯誤，無礙其運輸第三級毒品故意之成立等
    情為論罪之依據。訊據被告乙○○否認有運輸第三級毒品未遂犯行，辯稱：向對
    方購買一百十萬元之安非他命是要供自己施用，不知道對方拿來的是第三級毒品
    ，之前為了要交保，才說是別人託我購買，是先付錢給對方，再去拿毒品，還沒
    拿到就被警察查獲，有向警察說交貨的地點在轉彎處，警察沿我逃跑之路線在路
    邊找到用二個旅行袋裝的毒品，我逃跑時並未從車上丟東西到車外，只有在下車
    後拋棄一盒裝有海洛因之香煙等語。
三、按犯罪事實應依證據認定之，無證據不得推定其犯罪事實；又不能證明被告犯罪
    者，應諭知無罪之判決，刑事訴訟法第一百五十四條、第三百零一條第一項分別
    定有明文。次按刑事訴訟法上所謂認定犯罪事實之證據，係指足以認定被告確有
    犯罪行為之積極證據而言，如未能發現相當證據或證據不足以證明，自不能以推
    測或擬制之方法，以為裁判基礎（最高法院二十九年上字第三一０五號、四十年
    臺上字第八六號號判例要旨參照）。
四、經查：
  (一)被告乙○○前因涉犯運輸第二級毒品未遂罪嫌，經甲訴人提起甲訴，並經原審法
    院於九十年九月十三日以八十九年度訴字第二三四五號判處無罪確定，有上開判
    決在卷可按。辯護意旨雖認上開案件之訴訟客體與本案相同，二案為實質上同一
    案件，本案係就已經實體判決確定之同一案件重行起訴等語。惟上開案件經甲訴
    人提起甲訴及法院審理之訴訟客體均為被告涉嫌運輸第二級毒品未遂之事實，且
    所謂變更起訴法條，應係有罪之判決始可，若為無罪之判決，則無變更法條之問
    題，與本案經甲訴人提起甲訴之被告涉嫌運輸第三級毒品未遂之事實，二者之社
    會基本事實顯不相同，自非同一案件，本案亦無重行起訴之問題，合先敘明。
  (二)扣案以藍色及咖啡色之旅行袋各一只包裝之毒品六甲斤經送驗結果，含有第三級
    毒品去甲麻黃鹼成分，不含第二級毒品甲基安非他命成分，有內政部警政署刑事
    警察局八十九年四月十二日刑鑑字第三五六０二號鑑驗通知書一紙附卷可稽。證
    人即查獲警員吳文緯固於八十九年度訴字第二三四五號案件審理中證稱：我回到
    派出所，看見我們警車在追一輛計程車，聽說是在抓毒品，我就開另一輛巡邏車
    去追，追到富群街，被告就逃跑了，在跑的過程中在現場掉了一包用香煙盒包裝
    的海洛因，之前巡邏車在追逐被告的計程車時，有看到被告在國家藝術園區轉彎
    處有丟一包東西出來，我們抓到被告後，問他丟什麼，被告不說，我們帶他沿路
    往回找，在國家藝術園區轉彎處找到用旅行袋裝的毒品等語。另證人即查獲警員
    蔡清榮亦於上開案件中證稱：那時分二組，我自己一人開私人車，沿路在明湖路
    上監視，另一組在巷口那邊，發現目標後，準備要攔截，但計程車衝過去，我們
    的警員追過去，我開車回派出所去載吳文緯後去追被告，我們是先抓到被告，在
    回派出所沿路查獲六甲斤毒品，因為之前在追逐過程中，有同仁看到被告從車子
    窗口丟東西出來，我們問被告，被告不說，我們沿路找，在國家藝術園區那邊找
    到等語。惟依上開證詞可知，證人吳文緯、蔡清榮二人均非親眼目睹被告自車窗
    丟出扣案旅行袋之人，僅係聽聞派出所同仁轉述上情，自難僅憑二人上開證詞，
    遽認被告為警查獲前已取得扣案之第三級毒品。
  (三)再者，證人即查獲警員徐念陽於原審法院審理中證稱：當天和陳國訓、徐進明在
    明湖路六四八巷口執勤，針對計程車盤查，主管說可能有毒品交易，當時剛好停
    紅燈，他們計程車是第二輛，我走過去示意他們把計程車停在路邊，車子就衝出
    來，我們就上警車追他，追到國家藝術園區前面的大轉彎，過了轉彎後，他們的
    車子速度變慢，我們一直追到一家飯店門口，計程車停下，候信吉站在車旁，被
    告不知去向，我們在附近找到被告，並在草堆裡發現一個香煙盒，裡面有一小包
    海洛因，當時被告沒有帶包包，我們就押著被告，順著他們逃跑的路線回來，在
    國家藝術園區前面的大轉彎處水溝裡發現裝有安非他命的二個旅行袋，因為之前
    有下過雨，水溝旁的土是濕的，土上有摩擦的痕跡，應該是旅行袋從路邊丟下所
    造成的，所以我們懷疑可能是從車上丟下的，並沒有看到被告從車上丟東西等語
    （見原審卷第七十四、七十五頁）；另證人即查獲警員陳國訓、徐進明亦於原審
    法院審理中證稱：並未親眼看到被告把扣案旅行袋丟出來等語（見原審卷第七十
    六頁），足認本件查獲警員均未目睹被告自車窗丟出扣案旅行袋，不能逕行認定
    扣案旅行袋及其內裝之毒品係被告在逃跑中過程丟出車窗之物品。
  (四)另證人侯信吉於警、偵訊及原審法院審理中均證稱：載被告到青草湖附近後，被
    告下車和他朋友談事情，隨身帶一個黑色小手提包，他朋友拿一個紅色塑膠袋出
    來，被告就從小手提包裡拿錢出來放進他朋友的袋子裡，被告和他朋友分手後，
    叫我往回開，開了一段距離後，被告和朋友通電話後，就叫我回頭，回頭沒多久
    ，就有二個警察從路邊出來攔車，被告要求我加速衝過去，我開到一個工地，被
    告就叫我停車，然後下車逃走，在車上沒有看到被告帶二個藍色和咖啡色的旅行
    袋，在大轉彎處速度放慢是因為那裡是上坡，沒看到被告在那裡把東西丟出來等
    語；經核與被告所辯：「先付錢給對方，再去拿毒品，還沒拿到就被警察查獲，
    逃跑時並未從車上丟東西到車外，只有在下車後丟掉一盒裝有海洛因之香煙」等
    語相符，是被告此部分所辯，尚非不可採信。
  (五)本案被告雖自白有將購買之款項交付予綽號「米粉」之人，惟依卷內資料，尚無
    其他補強證據足以證明被告購買毒品，係欲供自己或他人販賣，殊難僅憑被告上
    開之自白，即據以論處販賣第三級毒品罪，附此敘明。
  (六)綜上所述，本件依甲訴人所提出之證據及法院調查之結果，均查無積極證據足證
    被告為警查獲前已取得扣案之旅行袋及內裝之第三級毒品去甲麻黃鹼六甲斤，尚
    難認被告已著手運輸第三級毒品，其所為自與毒品危害防制條例第四條第五項、
    第三項之運輸第三級毒品未遂罪之構成要件有間。甲訴意旨謂被告自白運輸毒品
    未遂，不能僅憑被告自白執為有罪判決之依據。
五、原審為被告無罪之判決，經核尚無不合，檢察官上訴意旨仍執陳詞，指摘該批毒
    品已在被告實力支配之下，且意圖營利販賣毒品，僅有販入或賣出之行為即屬販
    賣毒品既遂，被告運輸毒品未遂，與販賣第三級毒品既遂，有方法結果之牽連關
    係，應從一重之販賣毒品既遂罪處斷等語。並無證據以實其說，本件上訴為無理
    由，應予駁回。
據上論斷，應依刑事訴訟法第三百六十八條，判決如主文。
本案經檢察官方娜蓉到庭執行職務。
中    華    民    國      九十二      年      八      月     二十七   日
                              臺灣高等法院高雄分院刑事第四庭
                                  審判長法官  蕭權閔
                                        法官  陳吉雄
                                        法官  陳啟造
右正本證明與原本無異。
檢察官如不服本判決應於收受本判決後十日內向本院提出上訴書狀，其未述上訴理
由者，並得於提起上訴後十日內向本院補提理由書狀（均須按他造當事人之人數附繕
本)「切勿逕送上級法院」。
                                      書記官  白蘭
中    華    民    國      九十二      年      八      月     二十七   日


司法院資訊處製作；財團法人民間司法改革基金會備份。
